最　高　行　政　法　院　判　決　　　　　　　　　　九十一年度判字第二二一號
　　原　　　告　甲○○
　　被　　　告　財政部臺灣省中區國稅局
　　代　表　人　楊重華
右當事人間因綜合所得稅事件，原告不服行政院中華民國八十九年三月二十七日台八
十九訴字第○八六四二號再訴願決定，提起行政訴訟。本院判決如左︰
　　主  文
原告之訴駁回。
訴訟費用由原告負擔。
　　事  實
緣原告八十六年度綜合所得稅結算申報，漏未申報薪資所得新臺幣（下同）二○五、
六○○元及利息所得四六五、六二三元，經被告初查核定其當年度綜合所得總額為一
、七三八、七三二元，應補稅額三八、六二四元，並依行為時所得稅法第一百十條第
一項規定，處以罰鍰五、一○○元。原告就罰鍰部分，申經復查結果，未准變更，提
起一再訴願遞遭決定駁回，遂提起行政訴訟。茲摘述兩造辯論意旨如次：
原告起訴意旨略謂：一、所得稅法第八十九條第二項規定扣繳義務人應於二月十日前
將免扣繳憑單填發納稅義務人，如扣繳義務人未履行扣繳責任，未將免扣繳憑證單發
予納稅義務人收受，則應令扣繳義務人自負其過失之責任。惟被告及一再訴願決定機
關，竟將此責任推由納稅義務人承擔，並推定原告具有過失，實有扭曲司法院釋字第
二七五號解釋之本旨，亦與所得稅法第八十九條第二項之規定不合。二、查本件原告
未能收受全部之扣繳憑單確為事實，依法被告僅得向原告徵收差額稅款，至於未依法
應將免扣繳憑單填發納稅義務人之責任，則應由扣繳義務人負擔，其理至明。蓋並無
任何法律規定該等責任應由納稅義務人代負，被告以推定過失之方式令原告負擔此責
任，並以逃漏稅之處罰，於法自有不合。三、綜上，本件原告已依法於期限內結算申
報綜合所得稅，並無違反任何禁止規定或作為義務，亦無過失可言。扣繳義務人未將
全部薪資所得及受撫養親屬之免扣繳憑單交予原告，依法責任應由扣繳義務人負擔。
被告及一再訴願決定機關之處分，實有違所得稅法第八十九條第二項之規定，不足維
持，乃起訴請求撤銷。且被告以逃漏稅視之，對原告之人格及精神傷害至鉅，爰依修
正前行政訴訟法第二條，附帶請求損害賠償新台幣一○、○○○、○○○元等語。
被告答辯意旨略謂：一、按「納稅義務人應於每年二月二十日起至三月底止，填具結
算申報書，向該管稽徵機關申報其上一年度內構成綜合所得總額‧‧‧之項目及數額
，以及有關減免、扣除之事實，並應依其全年應納稅額減除暫繳稅額及尚未抵繳之扣
繳稅額，計算其應納之結算稅額，於申報前自行繳納。」及「納稅義務人已依本法規
定辦理結算申報，但對依本法規定應申報課稅之所得額有漏報或短報情事者，處以所
漏稅額兩倍以下之罰鍰。」分別為行為時所得稅法第七十一條第一項及第一百十條第
一項所明定。次按「人民違反法律上之義務而應受行政罰之行為，法律無特別規定時
，雖不以出於故意為必要，仍須以過失為其責任要件。但應受行政罰之行為，僅須違
反禁止規定或作為義務，而不以發生損害或危險為其要件者，推定其有過失，於行為
人不能舉證證明自己無過失時，即應受處罰。」亦有司法院釋字第二七五號解釋可資
參照。二、查本案原告辦理八十六年度綜合所得稅結算申報，漏報薪資所得二○五、
六○○元、利息所得四六五、六二三元，短漏所得稅額計二五、九五五元，有卷附各
類所得扣繳暨免扣繳憑單影本十九份及八十六年度綜合所得稅結算申報書影本乙份可
稽，原告雖辯稱其係因部分扣免繳憑單未收到而未列報系爭所得云云，惟扣免繳憑單
尚非申報所得之唯一憑據，依所得稅法第十五條第一項規定，納稅義務人對於其本人
、配偶及受扶養親屬有應申報課稅之所得均應據實申報，要不能謂以已收到扣免繳憑
單始負申報責任，是據其所訴理由，尚難謂已證明自己無過失，依前揭司法院釋字第
二七五號解釋之意旨，仍應受罰，是被告裁處其罰鍰五、一○○元，依法並無不合。
至原告主張本案系爭所得之扣繳義務人應負過失責任乙節，核非本案審究範疇，併此
陳明。又原告附帶請求損害賠償新台幣一○、○○○、○○○元乙節，查本件原處分
於法無不合，依鈞院二十三年判字第二十號判例所揭示意旨，本案自不生損害賠償問
題，原告主張並無足採。三、綜上，本件原核定並無不當，復查及一再訴願決定復予
維持，與法亦無違背，爰請判決駁回原告之訴等語。
    理  由
按「納稅義務人應於每年二月二十日起至三月底止，填具結算申報書，向該管稽徵機
關，申報其上一年度內構成綜合所得總額或營利事業收入總額之項目及數額，以及有
關減免、扣除之事實，並應依其全年應納稅額減除暫繳稅額及尚未抵繳之扣繳稅額及
可扣抵稅額，計算其應納之結算稅額，於申報前自行繳納。」「納稅義務人已依本法
規定辦理結算申報，但對依本法規定應申報課稅之所得額有漏報或短報情事者，處以
所漏稅額兩倍以下之罰鍰。」為行為時所得稅法第七十一條第一項前段及第一百十條
第一項所明定。復依司法院釋字第二七五號解釋，人民違反法律上之義務而應受行政
罰之行為，法律無特別規定時，雖不以出於故意為必要，仍須以過失為其責任要件。
但應受行政罰之行為，僅須違反禁止規定或作為義務，而不以發生損害或危險為其要
件者，推定為有過失，於行為人不能舉證證明自己無過失時，即應受處罰。本件原告
八十六年度綜合所得稅結算申報，漏未申報薪資所得新臺幣（下同）二○五、六○○
元及利息所得四六五、六二三元，經被告初查核定其當年度綜合所得總額為一、七三
八、七三二元，應補稅額三八、六二四元，並依行為時所得稅法第一百十條第一項規
定，處以罰鍰五、一○○元。原告就罰鍰部分，以其申報所得來源係依據所收扣繳憑
單，其未收到扣繳憑單部分無法申報，應免法律上責任，且其又誤以鐘點費可免申報
所得稅，故未合併申報，其並無過失，應免處罰云云。申經復查結果，以依行為時所
得稅法第十五條第一項規定，納稅義務人、其配偶及受扶養親屬有應申報課稅之所得
額，均應由納稅義務人據實申報，並非以收到扣免繳憑單始負申報責任，況扣免繳憑
單尚非申報所得之唯一憑據，原告、其配偶及受扶養人或有部分所得扣免繳憑單未收
到，亦要非不可向原扣繳單位查詢或申請補發，當不因未收到扣免繳憑單而可免責。
原告漏報應申報課稅之所得額，已違反據實申報之義務，所述理由尚難證明其無過失
，依司法院釋字第二七五號解釋，仍應受罰，乃未准變更。原告不服，提起一再訴願
遞遭決定駁回，乃提起本件行政訴訟，主張其已依法於期限內結算申報綜合所得稅，
並無違反任何禁止規定或作為義務，自無過失可言。扣繳義務人未將全部薪資所得及
受撫養親屬之扣免扣繳憑單交予原告，依法責任應由扣繳義務人負擔。原處分及一再
訴願決定實有違所得稅法第八十九條第二項之規定云云。經查：原告八十六年度綜合
所得稅結算申報，漏報薪資所得二○五、六○○元、利息所得四六五、六二三元，短
漏所得稅額計二五、九五五元，有卷附各類所得扣繳暨免扣繳憑單影本十九份及八十
六年度綜合所得稅結算申報書影本乙份可稽，原告亦不爭執，其違章事實堪以認定。
原告雖辯稱其係因部分扣免繳憑單未收到而未列報系爭所得云云，惟查扣免繳憑單尚
非申報所得之唯一憑據，依所得稅法第十五條第一項規定，納稅義務人對於其本人、
配偶及受扶養親屬有應申報課稅之所得均應據實申報，要不能謂以已收到扣免繳憑單
始負申報責任，是據其所訴理由，尚難謂已證明自己無過失，依前揭司法院釋字第二
七五號解釋之意旨，仍應受罰，是被告裁處其罰鍰五、一○○元，依法並無不合。至
原告主張本案系爭所得之扣繳義務人應負過失責任乙節，核屬扣繳義務人另案應否負
違章責任之問題，並不影響原告因漏報所得而受行政罰鍰之責任。綜上，原告所訴核
無可採，是被告所為罰鍰處分，於法尚無不合，一再訴願決定遞予維持，亦無不合。
原告起訴意旨聲明撤銷，非有理由，應予駁回。又查原處分既無違誤，原告附帶請求
損害賠償新台幣一○、○○○、○○○元乙節，自無所據而無理由，應併予駁回。
據上論結，本件原告之訴為無理由，爰依行政訴訟法施行法第二條、行政訴訟法第九
十八條第三項前段，判決如主文。
中　　華　　民　　國　　九十一　　　年　　　二　　　　月　　　一　　　　日
                    最 高 行 政 法 院  第 一 庭
                                審 判 長 法  官　　　黃　綠　星
                                         法  官      彭  鳳  至
                                         法  官　　　黃  合  文
                                         法  官　　　黃　璽　君
                                         法  官　　　廖　宏　明
右  正  本  證  明  與  原  本  無  異
　　　　　　　　　　　　　　　　　　　　 法院書記官　彭  秀  玲
中　　華　　民　　國　　九十一　　　年　　　二　　　　月　　　一　　　　日
